臺灣南投地方法院刑事判決
110年度訴字第138號
                                      110年度訴字第210號
公  訴  人  臺灣南投地方檢察署檢察官 
被      告  賴奎良


上列被告因違反組織犯罪防制條例等案件，經檢察官提起公訴（
110年度偵字第2389號、第2659號），並追加起訴（110年度偵字
第3536號、第3635號）及移送併案（110年度偵字第3635號、第3
636號），被告於準備程序中就被訴事實為有罪之陳述，本院合
議庭裁定由受命法官獨任進行簡式審判程序，判決如下：
    主  文
賴奎良犯三人以上共同詐欺取財罪，處有期徒刑壹年貳月。又犯
三人以上共同詐欺取財未遂罪，共壹佰壹拾柒罪，各處有期徒刑
柒月。應執行有期徒刑貳年陸月。   
    犯罪事實
一、賴奎良於民國110年3月間，基於參與犯罪組織之犯意，經由
    徐智華招募，加入由徐智華（綽號「胖虎」、「阿哲」）發
    起在南投縣埔里鎮農會對面之透天厝3樓、以假冒成大陸地
    區公安局人員，向大陸地區人民實施詐術騙取金錢之犯罪模
    式，組成具有持續性及牟利性之結構性犯罪組織。賴奎良、
    徐智華、潘志政、徐和豐、邱俊旻、黃詠宏、廖志偉（已歿
    ）以及劉隴琥（徐智華、潘志政、徐和豐及邱俊旻，均已由
    本院先行審結；黃詠宏及劉隴琥由本院通緝中）、「林柏仲
    」所屬之詐欺集團成員，共同意圖為自己不法之所有，基於
    三人以上共同詐欺取財之犯意聯絡，由徐智華提供手機給賴
    奎良，假扮大陸公安局人員，撥打電話予大陸地區人民，佯
    稱其等涉及刑案，要聯繫公安局人員為由，詐欺大陸地區人
    民，待大陸地區人民信以為真後，再將電話轉接予劉隴琥、
    「林柏仲」等人所屬位在南投縣○○鎮○○路000號「漂亮寶貝K
    TV」及南投縣○○鎮○○路000巷0號機房之二線詐欺集團成員，
    接續詐欺大陸地區人民至少1人，得款新臺幣（下同）75萬4
    000元。嗣於110年4月初，徐智華終止與劉隴琥、「林柏仲
    」所屬之二線詐欺集團合作，賴奎良與徐智華、潘志政、徐
    和豐、邱俊旻、黃詠宏與SKYPE上群組暱稱「IT」「古早味
    」、「億安邦」、「天天開心」內之詐欺集團成員，承前三
    人以上共同詐欺取財之犯意聯絡，分別轉往徐智華在南投縣
    ○○鎮○○巷00○0號住處，及徐和豐在南投縣○○鎮○○巷000號住
    處內，以上開方式詐欺附表所示之大陸地區人民共117人，
    然尚未詐得財物而未遂。
二、案經臺中市政府警察局刑事警察大隊移送臺灣南投地方檢察
    署檢察官偵查起訴、追加起訴及移送併案。
    理  由
一、訊問證人之筆錄，以在檢察官或法官面前作成，並經踐行刑
    事訴訟法所定訊問證人之程序者為限，始得採為證據，組織
    犯罪防制條例第12條第1 項中段定有明文。被告徐智華、潘
    志政、徐和豐、劉隴琥、黃詠宏於警詢及偵查中未經具結之
    陳述；被告廖志偉、邱俊旻於警詢之陳述，對於自己以外之
    同案被告而言，均屬被告以外之人於審判外之陳述，依前揭
    規定，於涉及違反組織犯罪防制條例之罪名，絕對不具證據
    能力，不得採為判決基礎。
二、上開犯罪事實，經被告於警詢、偵查時、本院準備程序及審
    理中坦承不諱，且與證人徐智華、潘志政、邱俊旻於偵查中
    之證述相符，並有被告徐智華與「古早味」之對、記帳紀錄
    照片12張、被告徐智華之對帳表、二、三線與暱稱「金興旺
    」、「金荳.Co」之通訊軟體對話紀錄照片13張、被告徐智
    華與暱稱「萬欣12/1」、「古早味」之通訊軟體對話紀錄照
    片28張（埔里分局警卷第36-50頁）、扣案證物編號D2手機
    螢幕翻拍照片28張（臺中市警局卷第83-107頁、第257頁）
    、蒐證相片（被告黃詠宏駕車返回被告徐和豐住處機房）4
    張（臺中市警局卷第221頁、第289-290頁）、南投縣○○鎮○○
    巷00○0號之一、二樓平面圖1份（臺中市警局卷第259-260頁
    ）、被告之扣案IPhone12手機照片2張（臺中市警局卷第267
    頁）、「金興旺台中1.6」、「牛轉錢坤1.5」通訊軟體對話
    紀錄擷圖、對帳紀錄擷圖12張（臺中市警局卷第293-295頁
    ）、劉隴琥扣案之手機螢幕翻拍照片4張（臺中市警局卷第3
    95-396頁）、海峽兩岸共同打擊犯罪即司法互助協議函暨兩
    岸跨境被害人情資摘要表各1份、SKYPE群組被害人採證檔比
    對情形、被害人資料、「天天開心」群組對話紀錄各1份、
    本院110年度聲搜字第187號搜索票(含附件)、臺中市政府警
    察局搜索扣押筆錄、扣押物品目錄表、扣押物品收據各1份
    （搜索地點：南投縣○○鎮○○巷00○0號）、本院110年度聲搜
    字第187號搜索票(含附件)、臺中市政府警察局搜索扣押筆
    錄、扣押物品目錄表、扣押物品收據各1份（搜索地點：南
    投縣○○鎮○○路000巷0號）、臺中市政府警察局搜索筆錄、扣
    押物品目錄表、扣押物品收據各3份（臺中市警局卷第441-5
    24頁）、扣押物品照片51張（110偵3635卷第35-53頁、本院
    110訴138卷第409頁）、南投縣政府警察局埔里分局搜索扣
    押筆錄、扣押物品目錄表、扣押物品收據各1份（附帶搜索
    被告黃詠宏，110偵2718卷第235-240頁）附卷可證，足認被
    告之自白與事實相符，上開事實可以認定，本案事證明確，
    被告犯行堪以認定，應依法論科。
三、論罪科刑
　㈠核被告所為，係犯組織犯罪防制條例第3條第1項後段之參與
    犯罪組織罪、刑法第339條之4第1項第2款之三人以上共同詐
    欺取財罪（1罪）、刑法第339條之4第2項、第1項第2款之三
    人以上共同詐欺取財未遂罪（117罪）。
　㈡被告與徐智華、潘志政、徐和豐、邱俊旻、黃詠宏，以及劉
    隴琥、「林柏仲」所屬之二線詐欺集團成員間，就三人以上
    共同詐欺取財犯行，具有犯意聯絡及行為分擔，應論以共同
    正犯。又被告與徐智華、潘志政、徐和豐、邱俊旻、黃詠宏
    ，以及群組「IT」、「古早味」、「億安邦」及「天天開心
    」內之詐欺集團成員，就三人以上共同詐欺取財未遂犯行，
    均有犯意聯絡及行為分擔，應論以共同正犯。
　㈢被告參與本案機房繼續中所為之首次三人以上共同詐欺取財
    犯行，其參與犯罪組織與詐欺行為間具有局部合致，且犯罪
    目的單一，應評價為想像競合犯，依刑法第55條規定，從一
    重論以三人以上共同詐欺取財罪。
  ㈣被告所犯三人以上共同犯詐欺取財罪1罪、及三人以上共同犯
    詐欺取財未遂罪共117罪，因被害人不同，侵害為個人之財
    產法益，應以被害人數決定犯罪之罪數，是其上開犯行應予
    分論併罰。
  ㈤被告就參與犯罪組織罪部分，於偵查、本院審理時均自白犯
    行，本應依組織犯罪防制條例第8條第1項後段規定減輕其刑
    ，惟其所犯參與犯罪組織罪屬想像競合犯之輕罪，由本院於
    量刑時一併衡酌該部分減輕其刑之事由。
  ㈥被告著手於三人以上共同犯詐欺取財行為之實行（共117次）
    ，就尚未取得財物而不遂部分，屬未遂犯，應依刑法第25條
    第2項之規定，按既遂犯之刑減輕之。
　㈦審酌被告貪圖快速賺取金錢之方法，不思正途，聽從徐智華
    之指示，加入詐欺犯罪組織，並配合二線詐欺集團成員共同
    分別以撥打電話方式詐欺大陸地區人民，並曾詐欺被害人既
    遂而獲取財物，且未賠償被害人之損害，及於審理中自陳國
    小畢業、目前幫忙家中種植番茄、青椒等農務、無固定收入
    、單身等一切量刑事項，分別量處如主文所示之刑，並審酌
    其於本案參與犯罪之程度及角色、所為各次犯行之手段相似
    ，侵害之時間、空間密接程度高、侵害法益相同、各罪間之
    獨立性較為薄弱等情，定如主文所示應執行之刑。
  ㈧被告於110年3月間參與詐欺犯罪組織後，組織犯罪防制條例
    第3條第3項關於犯同條第1 項之發起、主持、操縱或指揮犯
    罪組織罪，以及參與犯罪組織者，應於刑之執行前，令入勞
    動場所，強制工作之規定，業於110 年12月10日，經司法院
    釋字第812 號解釋以其就受處分人之人身自由所為限制，違
    反憲法比例原則、明顯區隔原則之要求，與憲法第8 條保障
    人身自由之意旨不符，而宣告自解釋公布之日起失其效力；
    斯時起，上開強制工作之規定，即無從憑為宣告刑前強制工
    作之依據，故對犯組織犯罪防制條例第3 條第1 項之發起、
    主持、操縱或指揮犯罪組織罪，以及參與犯罪組織者，因已
    乏宣告強制工作之明文，自毋庸再為強制工作之諭知，是被
    告行為後法律已有變更。而強制工作屬拘束人身自由之保安
    處分，經依刑法第2條第1項規定，比較上開強制工作規定因
    上開解釋而失效前後之情形，自以該規定失效後，對犯參與
    犯罪組織罪者，毋庸宣告強制工作，較有利於被告，是無從
    對被告宣告強制工作。
四、扣案之白色IPhone12手機1支（IMEI：000000000000000，含
    門號0000000000SIM卡1張），為被告所有，供其私人使用，
    與本案犯行無關，據被告於警詢時供述明確（臺中市警局卷
    第234頁），無從宣告沒收。
據上論斷，應依刑事訴訟法第273條之1第1項、第299條第1項前
段，判決如主文。
本案經檢察官張姿倩提起公訴、追加起訴及移送併案，檢察官黃
淑美到庭執行職務。
中　　華　　民　　國　　111 　年　　11　　月　　30　　日
　　　　　　　　　刑事第一庭  法  官  顏代容
以上正本與原本無異。
如不服本判決應於收受送達後20日內向本院提出上訴書狀，並應
敘述具體理由；其未敘述上訴理由者，應於上訴期間屆滿後20日
內向本院補提理由書（均須按他造當事人之人數附繕本）「切勿
逕送上級法院」。
告訴人或被害人如對於本判決不服者，應具備理由請求檢察官上
訴，其上訴期間之計算係以檢察官收受判決正本之日期為準。
中　　華　　民　　國　　111 　年　　12　　月　　1 　　日
                              書記官  廖佳慧
附錄論罪科刑法條全文：
組織犯罪防制條例第3條
發起、主持、操縱或指揮犯罪組織者，處3年以上10年以下有期
徒刑，得併科新臺幣1億元以下罰金；參與者，處6月以上5年以
下有期徒刑，得併科新臺幣1千萬元以下罰金。但參與情節輕微
者，得減輕或免除其刑。
具公務員或經選舉產生之公職人員之身分，犯前項之罪者，加重
其刑至二分之一。
犯第1項之罪者，應於刑之執行前，令入勞動場所，強制工作，
其期間為3年。
前項之強制工作，準用刑法第90條第2項但書、第3項及第98條第
2項、第3項規定。
以言語、舉動、文字或其他方法，明示或暗示其為犯罪組織之成
員，或與犯罪組織或其成員有關聯，而要求他人為下列行為之一
者，處3年以下有期徒刑，得併科新臺幣3百萬元以下罰金：
一、出售財產、商業組織之出資或股份或放棄經營權。
二、配合辦理都市更新重建之處理程序。
三、購買商品或支付勞務報酬。
四、履行債務或接受債務協商之內容。
前項犯罪組織，不以現存者為必要。
以第5項之行為，使人行無義務之事或妨害其行使權利者，亦同
。
第5項、第7項之未遂犯罰之。
中華民國刑法第339條之4
犯第339條詐欺罪而有下列情形之一者，處1年以上7年以下有期
徒刑，得併科1百萬元以下罰金：
一、冒用政府機關或公務員名義犯之。
二、三人以上共同犯之。
三、以廣播電視、電子通訊、網際網路或其他媒體等傳播工具，
    對公眾散布而犯之。
前項之未遂犯罰之。
附表：
編號 通話日期 姓名 電話 身分證號 1. 2021/3/7 06:15 羅逸仙 00000000000 000000000000000000 2. 2021/3/9 05:41 楊秀鳳 00000000000 000000000000000000 3. 2021/3/10 07:36 明曉麗 00000000000 000000000000000000 4. 2021/3/11 02:53 林琳 00000000000 000000000000000000 5. 2021/3/11 07:16 邱巧蘭 00000000000 000000000000000000 6. 2021/3/11 09:43 鍾愛花 00000000000 000000000000000000 7. 2021/3/12 01:59 葉東梅 00000000000 000000000000000000 8. 2021/3/12 03:27 鄭海華 00000000000 00000000000000000X 9. 2021/3/12 05:26 謝玉鳳 00000000000 000000000000000000 10. 2021/3/12 05:74 許安娜 00000000000 000000000000000000 11. 2021/3/13 06:05 李媛春 00000000000 000000000000000000 12. 2021/3/13 09:46 程鳳南 00000000000 000000000000000000 13. 2021/3/14 02:56 丁小青 00000000000 000000000000000000 14. 2021/3/14 03:18 林秀鳳 00000000000 000000000000000000 15. 2021/3/14 05:33 林彩華 00000000000 000000000000000000 16. 2021/3/14 07:24 方玉風 00000000000 000000000000000000 17. 2021/3/14 08:03 史雪玲 00000000000 00000000000000000X 18. 2021/3/14 08:21 林燕玲 00000000000 000000000000000000 19. 2021/3/14 09:21 羅蘭香 00000000000 000000000000000000 20. 2021/3/15 03:54 郭美君 00000000000 000000000000000000 21. 2021/3/15 06:51 林清蘭 00000000000 000000000000000000 22. 2021/3/15 08:27 趙立榮 00000000000 000000000000000000 23. 2021/3/16 09:23 李美琴 00000000000 000000000000000000 24. 2021/3/17 02:12 王曉莉 00000000000 000000000000000000 25. 2021/3/17 04:56 張麗 00000000000 000000000000000000 26. 2021/3/18 03:50 張炫穎 00000000000 000000000000000000 27. 2021/3/19 02:53 餘美丹 00000000000 000000000000000000 28. 2021/3/19 03:06 張潔玲 00000000000 000000000000000000 29. 2021/3/19 03:54 李安欣 00000000000 000000000000000000 30. 2021/3/19 05:45 張玉美 00000000000 000000000000000000 31. 2021/3/19 07:13 何麗娟 00000000000 000000000000000000 32. 2021/3/19 08:59 張潔玲 00000000000 000000000000000000 33. 2021/3/20 01:30 胡娟 00000000000 000000000000000000 34. 2021/3/20 01:57 陸群英 00000000000 000000000000000000 35. 2021/3/20 03:33 王曉娟 00000000000 000000000000000000 36. 2021/3/20 04:03 鐘英瑜 00000000000 000000000000000000 37. 2021/3/20 07:14 梁笑連 00000000000 00000000000000000X 38. 2021/3/21 05:02 顏玉玲 00000000000 000000000000000000 39. 2021/3/21 05:59 龐雪 00000000000 000000000000000000 40. 2021/3/21 07:38 陳少玲 00000000000 000000000000000000 41. 2021/3/21 08:10 冼勉彬 00000000000 00000000000000000X 42. 2021/3/22 02:27 邱惠紅 00000000000 000000000000000000 43. 2021/3/22 03:11 陳銀桂 00000000000 000000000000000000 44. 2021/3/22 03:57 雷麗娜 00000000000 000000000000000000 45. 2021/3/22 07:54 陳燕吟 00000000000 000000000000000000 46. 2021/3/22 11:08 鄢利君 00000000000 000000000000000000 47. 2021/3/23 01:59 張京娜 00000000000 000000000000000000 48. 2021/3/23 03:46 周小曼 00000000000 000000000000000000 49. 2021/3/23 06:02 凌日鋒 00000000000 000000000000000000 50. 2021/3/23 07:25 劉美寧 00000000000 000000000000000000 51. 2021/3/23 07:48 張韋 00000000000 00000000000000000X 52. 2021/3/24 03:22 麥杏玲 00000000000 000000000000000000 53. 2021/3/24 04:20 陳小義 00000000000 000000000000000000 54. 2021/3/24 07:44 劉玩娟 00000000000 000000000000000000 55. 2021/3/24 07:46 張文蘭 00000000000 000000000000000000 56. 2021/3/26 09:00 賴世梅 00000000000 00000000000000000X 57. 2021/3/26 09:15 沈三群 00000000000 000000000000000000 58. 2021/3/26 09:34 蘇換春 00000000000 000000000000000000 59. 2021/3/27 05:37 尹念芳 00000000000 000000000000000000 60. 2021/3/29 04:22 宋艷彩 00000000000 000000000000000000 61. 2021/3/29 05:27 蔡小暢 00000000000 000000000000000000 62. 2021/3/30 02:39 劉蘇另 00000000000 000000000000000000 63. 2021/3/30 03:52 孫龍鳳 00000000000 000000000000000000 64. 2021/3/31 06:23 陳麗霞 000000000000 00000000000000000X 65. 2021/4/1 03:03 卓玉華 000000000000 000000000000000000 66. 2021/4/2 05:21 林立霞 000000000000 000000000000000000 67. 2021/4/2 07:08 郭麗君 000000000000 000000000000000000 68. 2021/4/3 02:46 何美霞 000000000000 000000000000000000 69. 2021/4/3 06:07 李雲梅 000000000000 00000000000000000X 70. 2021/4/3 08:16 鄺佩瓊 000000000000 000000000000000000 71. 2021/4/4 02:53 翁愛蘭 000000000000 000000000000000000 72. 2021/4/4 03:18 陸麗瓊 000000000000 00000000000000000X 73. 2021/4/4 05:47 柯艷桑 000000000000 000000000000000000 74. 2021/4/5 04:22 陳雪英 000000000000 000000000000000000 75. 2021/4/5 04:22 王麗華 000000000000 000000000000000000 76. 2021/4/5 06:02 林麗梅 000000000000 00000000000000000X 77. 2021/4/5 07:14 黃淑貞 000000000000 000000000000000000 78. 2021/4/5 07:36 陳梅峰 000000000000 000000000000000000 79. 2021/4/6 02:23 白素香 000000000000 000000000000000000 80. 2021/4/6 08:01 楊萍英 000000000000 000000000000000000 81. 2021/4/7 03:43 陳麗芳 000000000000 000000000000000000 82. 2021/4/8 02:49 佘金玉 000000000000 000000000000000000 83. 2021/4/8 02:50 王香連 000000000000 000000000000000000 84. 2021/4/8 02:52 張麗妹 000000000000 000000000000000000 85. 2021/4/8 03:50 張楚芝 000000000000 000000000000000000 86. 2021/4/8 05:23 池奕敏 000000000000 000000000000000000 87. 2021/4/8 05:29 方亞妹 000000000000 000000000000000000 88. 2021/4/8 06:10 劉豔玲 000000000000  89. 2021/4/15 01:25 段良霞 000000000000 000000000000000000 90. 2021/4/15 08:35 劉燕青 000000000000 000000000000000000 91. 2021/4/17 不詳 000000000000  92. 2021/4/17 枸旭娥 000000000000 000000000000000000 93. 2021/4/17 何滿麗 000000000000 000000000000000000 94. 2021/4/17 王大女 000000000000 000000000000000000 95. 2021/4/17 鄭順英 000000000000 000000000000000000 96. 2021/4/17 02:22 袁潤霞 000000000000 000000000000000000 97. 2021/4/17 04:51 鄭珠岸 000000000000 000000000000000000 98. 2021/4/18 吳珊珊 000000000000 000000000000000000 99. 2021/4/18 吳雪梅 000000000000 000000000000000000 100. 2021/4/18 01:47 王金妃 000000000000 000000000000000000 101. 2021/4/18 02:00 何建珍 000000000000 000000000000000000 102. 2021/4/18 02:22 施海霞 000000000000 000000000000000000 103. 2021/4/18 04:23 曾秀環 000000000000 000000000000000000 104. 2021/4/18 08:48 潘新梅 000000000000 000000000000000000 105. 2021/4/19 姜翠許 000000000000 000000000000000000 106. 2021/4/19 01:14 藍妃鳳 000000000000 000000000000000000 107. 2021/4/19 02:40 溫繼紅 000000000000 000000000000000000 108. 2021/4/19 03:26 黎運蘭 000000000000 000000000000000000 109. 2021/4/19 05:22 梁啟環 000000000000 000000000000000000 110. 2021/4/19 05:47 周彩媚 000000000000 000000000000000000 111. 2021/4/20 03:20 (哄哄)張碧紅 000000000000 000000000000000000 112. 2021/4/24 03:10 陆桂英 000000000000 000000000000000000 113. 2021/4/24 05:54 黃寶英 000000000000 000000000000000000 114. 2021/4/24 06:37 林奕群 000000000000 000000000000000000 115. 2021/4/25 徐永嫻 000000000000 000000000000000000 116. 2021/4/25 陈李友 00000000000 000000000000000000 117. 2021/4/25 01:43 李月萍 000000000000 000000000000000000